臺灣宜蘭地方法院刑事判決　　　　　　　94年度交易字第79號
公　訴　人　臺灣宜蘭地方法院檢察署檢察官
被　　　告　丙○○
選任辯護人　洪良凡律師
　　　　　　柯士斌律師
上列被告因過失致死案件，經檢察官提起公訴（94年度調偵字第
29、30號），本院判決如下：
    主  文
丙○○無罪。
    理  由
一、公訴意旨略以：被告丙○○於民國93年8月13日中午12時，
    騎乘車牌號ＳＤＫ─016號輕型機車，沿宜蘭縣礁溪鄉○○
    路由北往南方向行駛，於當日下午一時八分許，行經宜蘭縣
    礁溪鄉○○路○段一七六號前之交岔路口時，本應注意車前
    狀況，並隨時採取必要之安全措施，而當時為晴天之日間，
    該處為視距良好、乾燥、無缺陷、無障礙物之柏油路面，既
    無不能注意之情事，竟疏未注意貿然行駛，至與適騎乘車牌
    號ＡＬ3─212號重型機車，沿宜蘭縣礁溪鄉○○路由南往北
    駛至該路口，再左轉欲往西行駛之林錫珪對撞，當場造成林
    錫珪車倒人傷，經送醫救治後延至93年11月20日凌晨一時五
    十分，仍因多重鈍挫傷於頭、胸、腹、腰部、肺炎併發急性
    呼吸性衰竭致呼吸性休克而不治死亡。因認被告丙○○涉犯
    刑法第276條第1項過失致死罪嫌云云。
二、按犯罪事實應依證據認定之，無證據不得推定其犯罪事實，
    刑事訴訟法第一百五十四條第二項定有明文。又認定犯罪事
    實所憑之證據，雖不以直接證據為限，間接證據亦包括在內
    ；然而無論直接或間接證據，其為訴訟上之證明，須於通常
    一般之人均不致有所懷疑，而得確信其為真實之程度者，始
    得據為有罪之認定，倘其證明尚未達到此一程度，而有合理
    之懷疑存在時，無從為有罪之確信，自不得遽為有罪之判決
    。最高法院七十六年臺上字第四九八六號判例意旨闡述甚明
    。
三、訊據被告丙○○否認有上揭公訴意旨所指之過失犯行，辯稱
    ：伊當時與同事丁○○分乘機車，在路口前停等綠燈，欲直
    行前往宜蘭上班，待由礁溪往宜蘭方向號誌轉為綠燈後，伊
    直行即遭左轉彎林錫珪所騎乘之機車撞擊，伊並無過失等語
    。
四、本件公訴人認被告涉犯上開過失致死罪嫌，無非係以被告丙○○於偵查中之自白，及告訴人即被害人林錫珪之妻林月姚
    之指訴及證人丁○○之證述，及道路交通事故調查報告表、
    現場圖、現場照片十二幀、相驗屍體證明書、驗斷書、診斷
    證明書與法醫研究所鑑定書等證據方法，為重要論據。然查
    ，被告於上揭路口與左轉欲往西行駛之被害人林錫珪發生車
    禍，致林錫圭車倒人傷，經送醫救治後延至93年11月20日凌
    晨一時五十分，仍因多重鈍挫傷於頭、胸、腹、腰部、肺炎
    併發急性呼吸性衰竭致呼吸性休克而不治死亡事實，雖為被
    告所自承，惟被告否認有何過失之犯行，是被告對於當時發
    生車禍之事實自白，尚不足逕認定為其對過失致死犯行事實
    之自白，應予敘明。又告訴人乙○○於警詢、偵查中之指訴
    ，均係對被害人林錫珪於上揭時地與被告發生車禍後受傷致
    死之事實為陳述，並非在場目擊本件車禍之發生，其指訴僅
    能證明被害人林錫珪受傷救治之過程及死亡之事實，尚無法
    採為認定被告對本件車禍之發生確有過失之證據。另相驗屍
    體證明書、驗斷書、診斷證明書、勘驗筆錄及法醫研究所鑑
    定書，亦均僅足證明被害人林錫珪確因本件車禍受傷，及其
    死亡與本件車禍確有因果關係，亦不足以證明被告對本件車
    禍之發生確有過失。至證人丁○○於偵查中雖證稱：「（問
    ：本件車禍時妳是否在場？）當時我們騎車在路口等紅燈。
    當時我們停車前面還有很多機車，丙○○是停在我的右後方
    ，我們二人距離是一個輪胎，綠燈亮時，我是直接先行。我
    們二人都是慢車道，因當時車子很多，我也沒有注意她有無
    跟上，是後來她打手機給我，我折返回去」、「（問：你回
    到現場情形如何？）警察已經在處理，並等候救護車。被告
    機車左邊腳踏處有被害人機車的漆，被告的左腳球鞋也有被
    害人機車的漆」、「（問：當時證人有無看到是否有車輛違
    規左轉或有注意到被害人的車子？）都沒有。」、「（問：
    當時被告是否有跟上證人之機車前行？）當時車子很多，我
    沒有注意到被告有無跟上來」等語。（以上均參見九十四年
    三月二十一日偵訊筆錄）。惟查，本件車禍現場之路口，有
    四時相交通管制號誌，並有左轉保護時相，被害人林錫珪
    如左轉綠燈要左轉時，對向車道應該是紅燈，直行綠燈秒數
    為五十五秒，左轉綠燈秒數為十五秒，黃燈秒數為九秒，當
    時現場交通號誌正常，業據證人即事故發生後前往現場處理
    之警員甲○○於本院審理中結證明確。且本件經送台灣省基
    宜區車輛行車事故鑑定委員會鑑定結果，亦以本件車禍事故
    涉及孰車未依遵循號誌指示行駛為肇事關鍵所在，無法予以
    鑑定，有該委員會94年6月1日基宜鑑字第0945001262號函一
    紙附卷可憑。再參之證人甲○○於本院審理中結證稱：被害
    人林錫珪於杏和醫院時告訴伊當時他是要左轉進入林美村，
    而當時被告告訴伊說對方有撞到她的左腳，且上面有對方機
    車上的漆等語，並有照片存卷可稽。足見本件被告之行車方
    向係由北往南方向直線行駛，而林錫珪則係由南往北方向行
    駛欲左轉往林美村，應堪認定。則本件車禍事故當時究係何
    人未遵行時相交通管制號誌，厥為首要究明之點。徵之被告
    於警詢時即供稱：當時交通號誌正常，伊之行車方向係綠燈
    等語，核與證人丁○○於偵查中證稱：「當時我們（指與被
    告）騎車在路口等紅燈綠。當時我們二人距離是一個輪胎距
    離，綠燈亮時，我是直接先行。我們二人都是在慢車道，因
    當時車子很多…」等語，及於本院審理中證稱：「我們剛到
    路口時是紅燈」、「被告停在我右後方」、「我前方有機車
    ，最少二排，左邊有汽車，我右邊也有機車，被告在我右後
    方，我有轉頭看被告的車子」、「當時車流量很多，我有看
    到對向車道有很多車輛在等紅燈」、「我們是看到綠燈之後
    ，前面走我們才跟著走」、「我騎的很慢在等被告，因我發
    現被告沒有跟上，後來打電話告訴我發生車禍，我才回到現
    場」等語，大致相符，堪信被告辯稱當時伊係綠燈直行等語
    ，應堪採信。雖證人丁○○另證稱：伊沒有注意看被告是否
    跟上來，且伊並無看到對向車道有搶先左轉之車輛等語。惟
    依證人丁○○前揭證詞，被告之機車既然是係停在其機車右
    後方約一個輪胎之距離一起等紅燈，待其直行號誌由紅燈轉
    為綠燈後，始跟隨前方車輛前行，且當時車流量甚多，則被
    告之機車既然僅停於證人丁○○機車之右後方一個輪胎之距
    離，而該路口直行綠燈之秒數長達五十五秒，已如前述，衡
    諸一般經驗法則，被告當無可能於該路口無端停留至五十五
    秒，待直行綠燈轉換為紅燈後，再行獨自闖越紅燈前行，是
    縱證人丁○○未確認被告之機車是否跟上及未見對向車道有
    搶先左轉之車輛，亦不足以認定被告係闖越紅燈行駛。矧參
    之卷附道路交通故調查報告表、現場圖及現場照片所示，
    本件車禍之撞擊位置，係在由北往南方向即被告直行方向已
    過路口之行人穿越道附近，顯見林錫珪所駕駛之機車於對向
    車道左轉彎時，應未按正常左轉車保護時相號誌從容左轉，
    而有搶先左轉之情形，否則二車應無於被告直行車道內近南
    向路口之行人穿越道附近發生撞擊之可能。由此益見本件應
    係被告依交通管制號誌之綠燈直行，而與林錫珪未待左轉保
    護時相綠燈即搶先左轉之機車發生撞擊，應堪確認。從而證
    人甲○○於本院另證稱：伊問林錫珪行進之燈號之後，林錫
    珪說是綠燈等語，應無足為被告不利之證明。
五、本件被告既係依號誌綠燈指示行駛，而與林錫珪未依左轉保
    護時相綠燈即搶先左轉之機車發生撞擊，被告對本件車禍之
    發生自無過失可言。公訴人以被告行經有號誌管制之交岔路
    口，未注意車前狀況，並隨時採取必要之安全措施，為有過
    失，尚乏依據。此外本院復查無其他積極之證據足資證明被
    告有何過失之犯行，其犯罪應屬不能證明，自應為無罪之諭
    知。
據上論斷，應依到事訴訟法第301條第1項判決如主文。
中　　華　　民　　國　　94　　年　　12　　月　　5 　　日
                  臺灣宜蘭地方法院刑事第三庭
                      審判長法  官  黃永勝
                            法  官  林楨森
                            法  官  陳嘉年
以上正本證明與原本無異。
如不服本判決，應於送達後10日內，向本院提出上訴狀（應附繕
本）。
                            書記官　陳淑宜
中　　華　　民　　國　　94　　年　　12　　月　　5   　日
